臺灣基隆地方法院民事判決　　　　　　　 99年度訴字第365號
原　　　告　呂鎮川
訴訟代理人　陳英鳳律師
被　　　告　袁建宏
　　　　　　張蔡玉美
　　　　　　賴義郎
上　一　人
訴訟代理人　賴吳樹梅
被　　　告　黃金盛
　　　　　　黃瑞良
　　　　　　黃金田
　　　　　　沈進來
　　　　　　賴添發
　　　　　　賴添財
　　　　　　賴添登
　　　　　　黃雅筠（原名黃瑞榮）
上列當事人間請求拆屋還地等事件，本院於民國100年4月12日言
詞辯論終結，判決如下：
    主      文
被告袁建宏應將坐落新北市瑞芳區○○○段30-1地號土地上所占
用之如附圖30-1B 所示之門牌號碼新北市○○區○里路29號房屋
拆除，並將上開所占用之如附圖30-1B所示土地(占用面積為46平
方公尺)返還原告。
被告袁建宏應給付原告新台幣仟佰貳拾元，及自民國九十九
年九月八日起至返還上開土地之日止，按月給付原告新台幣柒拾
肆元。
被告張蔡玉美應將坐落新北市瑞芳區○○○段30-1地號土地上所
占用之如附圖30-1A 所示之門牌號碼新北市○○區○里路31號房
屋拆除，並將上開所占用之如附圖30-1A所示土地(占用面積為28
平方公尺)返還原告。
被告張蔡玉美應給付原告新台幣貳仟零貳拾元，及自民國九十九
年九月八日起至返還上開土地之日止，按月給付原告新台幣肆拾
伍元。
被告賴義郎應將坐落新北市瑞芳區○○○段31-3地號土地上所占
用之如附圖31-3B 所示之門牌號碼新北市○○區○里路44號房屋
拆除，並將上開所占用之如附圖31-3B所示土地(占用面積為49平
方公尺)返還原告。
被告賴義郎應給付原告新台幣仟伍佰拾陸元，及自民國九十
九年九月八日起至返還上開土地之日止，按月給付原告新台幣柒
拾捌元。
被告黃金盛應將坐落新北市瑞芳區○○○段31-2地號土地上所占
用之如附圖31-2A 所示之門牌號碼新北市○○區○里路57號房屋
拆除，並將上開所占用之如附圖31-2A所示土地(占用面積為51平
方公尺)返還原告。
被告黃金盛應給付原告新台幣仟陸佰捌拾壹元，及自民國九十
九年九月八日起至返還上開土地之日止，按月給付原告新台幣捌
拾貳元。
被告黃瑞良應將坐落新北市瑞芳區○○○段31-6地號土地上所占
用之如附圖31-6B 所示之門牌號碼新北市○○區○里路49號房屋
拆除，並將上開所占用之如附圖31-6B所示土地(占用面積為18平
方公尺)返還原告。
被告黃瑞良應給付原告新台幣壹仟佰元，及自民國九十九年九
月八日起至返還上開土地之日止，按月給付原告新台幣貳拾玖元
。
被告黃金田應將坐落新北市瑞芳區○○○段31-6地號土地上所占
用之如附圖31-6A 所示之門牌號碼新北市○○區○里路51號房屋
拆除，並將上開所占用之如附圖31-6A所示土地(占用面積為81平
方公尺)返還原告。
被告黃金田應給付原告新台幣伍仟捌佰肆拾陸元，及自民國九十
九年九月八日起至返還上開土地之日止，按月給付原告新台幣壹
佰拾元。
被告沈進來應將坐落新北市瑞芳區○○○段31-3地號土地上所占
用之如附圖31-3C 所示之門牌號碼新北市○○區○里路42號房屋
拆除，並將上開所占用之如附圖31-3C所示土地(占用面積為39
平方公尺)返還原告。
被告沈進來應給付原告新台幣貳仟捌佰壹拾肆元，及自民國九十
九年九月八日起至返還上開土地之日止，按月給付原告新台幣陸
拾貳元。
被告賴添發、賴添財、賴添登、賴義郎應將坐落新北市瑞芳區○
○○段31-3地號土地上所占用之如附圖31-3A 所示之門牌號碼新
北市○○區○里路46號房屋拆除，並將上開所占用之如附圖31-3
A 所示土地(占用面積為81平方公尺)返還原告。
被告賴添發、賴添財、賴添登、賴義郎應給付原告新台幣伍仟捌
佰肆拾陸元，及自民國九十九年九月八日起至返還上開土地之日
止，按月給付原告新台幣壹佰拾元。
被告黃雅筠應將坐落新北市瑞芳區○○○段31-4地號土地上所占
用之如附圖31-4B 所示之門牌號碼新北市○○區○里路28號房屋
拆除，並將上開所占用之如附圖31-4B所示土地(占用面積為53平
方公尺)返還原告。
被告黃雅筠應給付原告新台幣仟捌佰貳拾伍元，及自民國九十
九年九月八日起至返還上開土地之日止，按月給付原告新台幣捌
拾伍元。
原告其餘之訴駁回。
訴訟費用新臺幣參萬伍仟柒佰肆拾參元，由被告袁建宏負擔新臺
幣參仟零貳拾伍元、被告張蔡玉美負擔新臺幣壹仟捌佰肆拾壹元
、被告賴義郎負擔新臺幣參仟貳佰貳拾參元、被告黃金盛負擔新
臺幣參仟參佰伍拾肆元、被告黃瑞良負擔新臺幣伍佰參拾陸元、
被告黃金田負擔新臺幣伍仟參佰貳拾柒元、被告沈進來負擔新臺
幣貳仟伍佰陸拾伍元、被告賴添發、賴添財、賴添登、賴義郎連
帶負擔新臺幣伍仟參佰貳拾柒元、被告黃雅筠負擔新臺幣參仟肆
佰捌拾陸元，餘由原告負擔。
本判決第一項於原告以新台幣肆萬元為被告袁建宏供擔保後，得
為假執行。
本判決第二項前段於原告以新台幣壹仟伍佰元為被告袁建宏供擔
保後，得為假執行；第二項後段於原告按月以新台幣拾伍元為
被告袁建宏供擔保後，得為假執行。
本判決第三項於原告以新台幣貳萬陸仟元為被告張蔡玉美供擔保
後，得為假執行。
本判決第四項前段於原告以新台幣壹仟元為被告張蔡玉美供擔保
後，得為假執行；第四項後段於原告按月以新台幣貳拾元為被告
張蔡玉美供擔保後，得為假執行。
本判決第五項於原告以新台幣肆萬伍仟元為被告賴義郎供擔保後
，得為假執行。
本判決第六項前段於原告以新台幣貳仟元為被告賴義郎供擔保後
，得為假執行；第六項後段於原告按月以新台幣拾伍元為被告
賴義郎供擔保後，得為假執行。
本判決第七項於原告以新台幣肆萬柒仟元為被告黃金盛供擔保後
，得為假執行。
本判決第八項前段於原告以新台幣貳仟元為被告黃金盛供擔保後
，得為假執行；第八項後段於原告按月以新台幣肆拾元為被告黃
金盛供擔保後，得為假執行。
本判決第九項於原告以新台幣壹萬陸仟元為被告黃瑞良供擔保後
，得為假執行。
本判決第十項前段於原告以新台幣壹仟元為被告黃瑞良供擔保後
，得為假執行；第十項後段於原告按月以新台幣壹拾伍元為被告
黃瑞良供擔保後，得為假執行。
本判決第十一項於原告以新台幣柒萬伍仟元為被告黃金田供擔保
後，得為假執行。
本判決第十二項前段於原告以新台幣仟元為被告黃金田供擔保
後，得為假執行；第十二項後段於原告按月以新台幣陸拾伍元為
被告黃金田供擔保後，得為假執行。
本判決第十三項於原告以新台幣萬陸仟元為被告沈進來供擔保
後，得為假執行。
本判決第十四項前段於原告以新台幣壹仟伍佰元為被告沈進來供
擔保後，得為假執行；第十四項後段於原告按月以新台幣拾元
為被告沈進來供擔保後，得為假執行。
本判決第十五項於原告以新台幣柒萬伍仟元為被告賴添發、賴添
財、賴添登、賴義郎供擔保後，得為假執行。
本判決第十六項前段於原告以新台幣仟元為被告賴添發、賴添
財、賴添登、賴義郎供擔保後，得為假執行；第十六項後段於原
告按月以新台幣陸拾伍元為被告賴添發、賴添財、賴添登、賴義
郎供擔保後，得為假執行。
本判決第十七項於原告以新台幣伍萬元為被告黃雅筠供擔保後，
得為假執行。
本判決第十八項前段於原告以新台幣貳仟元為被告黃雅筠供擔保
後，得為假執行；第十八項後段於原告按月以新台幣肆拾元為被
告黃雅筠供擔保後，得為假執行。
原告其餘假執行之聲請駁回。
    事實及理由
壹、程序方面
一、按訴狀送達後，原告不得將原訴變更或追加他訴，但請求之
    基礎事實同一者、擴張或減縮應受判決事項之聲明者不在此
    限，觀諸民事訴訟法第255條第1項第2款、第3款規定甚明。
    。本件原告訴之聲明原為：(一)被告袁建宏應將坐落新北市
    瑞芳區○○○段30-1地號土地（下稱系爭30-1地號土地）上
    、面積68平方公尺之地上物即門牌號碼新北市○○區○里路
    29號房屋（下稱明里路29號房屋）拆除後將土地返還原告，
    及應給付原告新台幣（下同）47,600元，暨自民國99年9 月
    24日起至返還前項土地之日止，按月給付原告793 元。(二)
    被告張蔡玉美應將坐落系爭30-1地號土地上、面積29平方公
    尺之地上物即門牌號碼新北市○○區○里路31號房屋（下稱
    明里路31號房屋）拆除後將土地返還原告，及應給付原告20
    ,300元，暨自99年9 月24日起至返還前項土地之日止，按月
    給付原告338 元。(三)被告賴義郎應將坐落新北市瑞芳區○
    ○○段31-3地號土地（下稱系爭31-3地號土地）上、面積51
    平方公尺之地上物即門牌號碼新北市○○區○里路44號房屋
    （下稱明里路44號房屋）拆除後將土地返還原告，及應給付
    原告35,700元，暨自99年9 月24日起至返還前項土地之日止
    ，按月給付原告595 元。(四)被告黃金盛應將坐落新北市瑞
    芳區○○○段31-2地號土地（下稱系爭31-2地號土地）上、
    面積107 平方公尺之無門牌號碼地上物拆除後將土地返還原
    告，及應給付原告74,900元，暨自99年9 月24日起至返還前
    項土地之日止，按月給付原告1,248 元。(五)被告黃瑞良應
    將坐落新北市瑞芳區○○○段31-6地號土地（下稱系爭31-6
    地號土地）上、面積33平方公尺之地上物即門牌號碼新北市
    ○○區○里路49號房屋（下稱明里路49號房屋）拆除後將土
    地返還原告，及應給付原告23,100元，暨自99年9 月24日起
    至返還前項土地之日止，按月給付原告385 元。(六)被告黃
    金田應將坐落系爭31-6地號土地上、面積132 平方公尺之地
    上物即門牌號碼新北市○○區○里路51號房屋（下稱明里路
    51號房屋）拆除後將土地返還原告，及應給付原告92,400元
    ，暨自99年9 月24日起至返還前項土地之日止，按月給付原
    告1,540元 。(七)被告沈進來應將坐落系爭31-3地號土地上
    、面積40平方公尺之地上物即門牌號碼新北市○○區○里路
    42號房屋（下稱明里路42號房屋）拆除後將土地返還原告，
    及應給付原告28,000元，暨自99年9 月24日起至返還前項土
    地之日止，按月給付原告467 元。(八)被告賴添發、賴添財
    、賴添登應將坐落系爭31-3地號土地上、面積80平方公尺之
    地上物即門牌號碼新北市○○區○里路46號房屋（下稱明里
    路46號房屋）拆除後將土地返還原告，及應給付原告56,000
    元，暨自99年9 月24日起至返還前項土地之日止，按月給付
    原告933 元。(九)訴外人黃坤欉應將坐落新北市瑞芳區○○
    ○段31-4地號土地（下稱系爭31-4地號土地）上、面積54平
    方公尺之地上物即門牌號碼新北市○○區○里路28號房屋（
    下稱明里路28號房屋）拆除後將土地返還原告，及應給付原
    告37,800元，暨自99年9 月24日起至返還前項土地之日止，
    按月給付原告638 元。嗣於訴訟中變更訴之聲明為：(一)被
    告袁建宏應將坐落系爭30-1地號土地上所占用之如附圖所示
    編號30-1B 所示之地上物即明里路29號房屋拆除，並將上開
    所占用之如附圖30-1B 所示土地（占用面積為46平方公尺）
    返還原告，及應給付原告32,200元，暨自99年9月8日起至返
    還前項土地之日止，按月給付原告537 元。(二)被告張蔡玉
    美應將坐落系爭30-1地號土地上所占用之如附圖所示編號30
    -1A 所示之地上物即明里路31號房屋拆除，並將上開所占用
    之如附圖30-1A 所示土地（占用面積為28平方公尺）返還原
    告，及應給付原告19,600元，暨自99年9月8日起至返還前項
    土地之日止，按月給付原告327 元。(三)被告賴義郎應將坐
    落系爭31-3地號土地上所占用之如附圖所示編號31-3B 所示
    之地上物即明里路44號房屋拆除，並將上開所占用之如附圖
    31-3B 所示土地（占用面積為49平方公尺）返還原告，及應
    給付原告34,300元，暨自99年9月8日起至返還前項土地之日
    止，按月給付原告572元。(四)被告黃金盛應將坐落系爭31-
    2地號土地上所占用之如附圖所示編號31-2A所示之地上物（
    無門牌號碼，但黃金盛自稱該地上物之門牌號碼為明里路57
    號房屋，以下即稱為明里路57號房屋）拆除，並將上開所占
    用之如附圖31-2A 所示土地（占用面積為51平方公尺）返還
    原告，及應給付原告35,700元，暨自99年9月8日起至返還前
    項土地之日止，按月給付原告595 元。(五)被告黃瑞良應將
    坐落系爭31-6地號土地上所占用之如附圖所示編號31-6B 所
    示之地上物即明里路49號房屋拆除，並將上開所占用之如附
    圖31-6B 所示土地（占用面積為18平方公尺）返還原告，及
    應給付原告12,600元，暨自99年9月8日起至返還前項土地之
    日止，按月給付原告210 元。(六)被告黃金田應將坐落系爭
    31-6地號土地上所占用之如附圖所示編號31-6A 所示之地上
    物即明里路51號房屋拆除，並將上開所占用之如附圖 31-6A
    所示土地（占用面積為81平方公尺）返還原告，及應給付原
    告56,700元，暨自99年9月8日起至返還前項土地之日止，按
    月給付原告945 元。(七)被告沈進來應將坐落系爭31-3地號
    土地上所占用之如附圖所示編號31-3C 所示之地上物即明里
    路42號房屋拆除，並將上開所占用之如附圖31-3C 所示土地
    （占用面積為39平方公尺）返還原告，及應給付原告27,300
    元，暨自99年9月8日起至返還前項土地之日止，按月給付原
    告455 元。(八)被告賴添發、賴添財、賴添登、賴義郎應將
    坐落系爭31-3地號土地上所占用之如附圖所示編號31-3A 所
    示之地上物即明里路46號房屋拆除，並將上開所占用之如附
    圖31-3A 所示土地（占用面積為81平方公尺）返還原告，及
    應給付原告56,700元，暨自99年9月8日起至返還前項土地之
    日止，按月給付原告945 元。(九)被告黃雅筠應將坐落系爭
    31-4地號土地上所占用之如附圖所示編號31-4B 所示之地上
    物即明里路28號房屋拆除，並將上開所占用之如附圖 31-4B
    所示土地（占用面積為53平方公尺）返還原告，及應給付原
    告37,100元，暨自99年9月8日起至返還前項土地之日止，按
    月給付原告618 元。就拆屋還地部分乃係依實測結果而為更
    正，就不當得利金額部分，則屬減縮或擴張應受判決事項之
    聲明；另就(八)即明里路46號房屋之拆屋還地及不當得利部
    分追加賴義郎為被告（因賴義郎為明里路46號房屋之共同繼
    承人之一）、(九)即明里路28號房屋之拆屋還地及不當得利
    部份變更黃雅荺為被告（明里路28號房屋所有權人黃坤欉業
    於起訴前死亡，黃雅筠為其唯一之繼承人），其請求之基礎
    事實均屬同一，是依前揭規定，其所為訴之變更、追加應予
    准許。
二、被告袁建宏、沈進來、賴添登、黃雅筠經合法通知，未於言
    詞辯論期日到場，被告黃瑞良、黃金田經合法通知，未於最
    後言詞辯論期日到場，核均無民事訴訟法第386 條各款所列
    情形，爰依民事訴訟法第385條第1項前段之規定，准原告之
    聲請，由其一造辯論而為判決。
貳、實體方面
一、原告起訴主張：
(一)系爭30-1、31-2、31-3、31-4、31-6地號土地均係原告所有
    。被告袁建宏所有明里路29號房屋無權占有原告所有系爭30
    -1地號如附圖30-1B 所示部分、面積46平方公尺之土地；被
    告張蔡玉美所有明里路31號房屋無權占有原告所有系爭30-1
    地號如附圖30-1A 所示部分、面積28平方公尺之土地；被告
    賴義郎所有明里路44號房屋無權占有原告所有系爭31-3地號
    如附圖31-3B 所示部分、面積49平方公尺之土地；被告黃金
    盛所有明里路57號房屋無權占有原告所有系爭31-2地號如附
    圖31-2A 所示部分、面積51平方公尺之土地；被告黃瑞良所
    有明里路49號房屋無權占有原告所有系爭31-6地號如附圖31
    -6B 所示部分、面積18平方公尺之土地；被告黃金田所有明
    里路51號房屋無權占有原告所有系爭31-6地號如附圖 31-6A
    所示部分、面積81平方公尺之土地；被告沈進來所有明里路
    42號房屋無權占有原告所有系爭31-3地號如附圖31-3C 所示
    部分、面積39平方公尺之土地；被告賴添發、賴添財、賴添
    登、賴義郎之被繼承人即訴外人賴寶燦所有明里路46號房屋
    無權占有原告所有系爭31-3地號如附圖31-3A 所示部分、面
    積81平方公尺之土地；被告黃雅筠之被繼承人即訴外人黃坤
    欉所有明里路28號房屋無權占有原告所有系爭31-4地號如附
    圖31-4B所示部分、面積53平方公尺之土地。原告為系爭30-
    1 、31-2、31-3、31-4、31-6地號土地之所有權人，自得依
    據民法第76 7條之規定，訴請被告等將所各自占有之如附圖
    30-1B所示土地上之明里路29號房屋、附圖30-1A所示土地上
    之明里路31號房屋、附圖31-3B 所示土地上之明里路44號房
    屋、附圖31- 2A所示土地上之明里路57號房屋、附圖 31-6B
    所示土地上之明里路49號房屋、附圖31-6A 所示土地上之明
    里路51號房屋、附圖31-3C 所示土地上之明里路42號房屋、
    附圖31-3A所示土地上之明里路46號房屋、附圖31-4B所示土
    地上之明里路28號房屋拆除，並將上開所占用土地返還原告
    。
(二)被告袁建宏無權占有原告所有系爭30-1地號如附圖30-1B 所
    示部分之土地搭建明里路29號房屋，被告張蔡玉美無權占有
    原告所有系爭30-1地號如附圖30-1A 所示土地搭建明里路31
    號房屋，被告賴義郎無權占有原告所有系爭31-3地號如附圖
    31-3B 所示土地搭建明里路44號房屋，被告黃金盛無權占有
    原告所有系爭31-2地號如附圖31-2A 所示土地搭建明里路57
    號房屋，被告黃瑞良無權占有原告所有系爭31-6地號如附圖
    31-6B 所示土地搭建明里路49號房屋，被告黃金田無權占有
    原告所有系爭31-6地號如附圖31-6A 所示土地搭建明里路51
    號房屋，被告沈進來無權占有原告所有系爭31-3地號如附圖
    31-3C 所示土地搭建明里路42號房屋，被告賴添發、賴添財
    、賴添登、賴義郎無權占有原告所有系爭31-3地號如附圖31
    -3A 所示土地之明里路31號房屋，被告黃雅筠無權占有原告
    所有系爭31-4地號如附圖31-4B 所示土地之明里路28號房屋
    ，面積分別為46平方公尺、28平方公尺、49平方公尺、51平
    方公尺、18平方公尺、81平方公尺、39平方公尺、81平方公
    尺、53平方公尺，致原告無法使用收益上開遭被告等無權占
    用之土地，原告自得依民法第179 條之規定向被告請求返還
    相當於租金之利益，即被告袁建宏應給付原告自94年9月8日
    起至99年9月7日止(即起訴前5 年)，相當於租金之不當得利
    32,200元【其計算如下：附圖30-1B 所示土地46平方公尺×
    2,800元(土地公告現值)×5%×5年，以下均依此類推，不再
    贅算】，及自99年9月8日起至返還系爭30-1B 土地之日止，
    按月給付原告相當於租金之不當得利537 元【其計算如下：
    附圖30-1B所示土地46平方公尺×2,800元(土地公告現值)×
    5%×1/12，以下小數點以下均4捨5入，且以下均依此類推，
    不再贅算】；被告張蔡玉美應給付原告自94年9月8日起至99
    年9月7日止，相當於租金之不當得利19,600元，及自99 年9
    月8日起至返還系爭30-1A土地之日止，按月給付原告相當於
    租金之不當得利327元；被告賴義郎應給付原告自94年9月 8
    日起至99年9月7日止，相當於租金之不當得利34,300元，及
    自99年9月8日起至返還系爭31-3B 土地之日止，按月給付原
    告相當於租金之不當得利572 元；被告黃金盛應給付原告自
    94年9月8日起至99年9月7日止，相當於租金之不當得利35,7
    00元，及自99年9月8日起至返還系爭31-2A 土地之日止，按
    月給付原告相當於租金之不當得利595 元；被告黃瑞良應給
    付原告自94年9月8日起至99年9月7日止，相當於租金之不當
    得利12,600元，及自99年9月8日起至返還系爭31-6B 土地之
    日止，按月給付原告相當於租金之不當得利210 元；被告黃
    金田應給付原告自94年9月8日起至99年9月7日止，相當於租
    金之不當得利56,700元，及自99年9月8日起至返還系爭31-6
    A土地之日止，按月給付原告相當於租金之不當得利945元；
    被告沈進來應給付原告自94年9月8日起至99年9月7日止，相
    當於租金之不當得利27,300元，及自99年9月8日起至返還系
    爭31 -3C土地之日止，按月給付原告相當於租金之不當得利
    455 元；被告賴添發、賴添財、賴添登、賴義郎應給付原告
    自94年9月8日起至99年9月7日止，相當於租金之不當得利56
    ,700元，及自99年9月8日起至返還系爭31-3A 土地之日止，
    按月給付原告相當於租金之不當得利945 元；被告黃雅筠應
    給付原告自94年9月8日起至99年9月7日止，相當於租金之不
    當得利37,100元，及自99年9月8日起至返還系爭31-4B 土地
    之日止，按月給付原告相當於租金之不當得利618元。
(三)併聲明：(一)被告袁建宏應將坐落系爭30-1地號土地上所占
    用之如附圖所示編號30-1 B所示之地上物即明里路29號房屋
    拆除，並將上開所占用之如附圖30-1B 所示土地（占用面積
    為46平方公尺）返還原告，及應給付原告32,200元，暨自99
    年9月8日起至返還前項土地之日止，按月給付原告537元。(
    二)被告張蔡玉美應將坐落系爭30-1 地號土地上所占用之如
    附圖所示編號30-1A 所示之地上物即明里路31號房屋拆除，
    並將上開所占用之如附圖30-1A 所示土地（占用面積為28平
    方公尺）返還原告，及應給付原告19,600元，暨自99年9月8
    日起至返還前項土地之日止，按月給付原告327 元。(三)被
    告賴義郎應將坐落系爭31-3地號土地上所占用之如附圖所示
    編號31-3B 所示之地上物即明里路44號房屋拆除，並將上開
    所占用之如附圖31-3B 所示土地（占用面積為49平方公尺）
    返還原告，及應給付原告34,300元，暨自99年9月8日起至返
    還前項土地之日止，按月給付原告572 元。(四)被告黃金盛
    應將坐落系爭31-2地號土地上所占用之如附圖所示編號31-2
    A 所示之地上物即明里路57號房屋拆除，並將上開所占用之
    如附圖31-2A 所示土地（占用面積為51平方公尺）返還原告
    ，及應給付原告35,700元，暨自99年9月8日起至返還前項土
    地之日止，按月給付原告59 5元。(五)被告黃瑞良應將坐落
    系爭31-6地號土地上所占用之如附圖所示編號31-6B 所示之
    地上物即明里路49號房屋拆除，並將上開所占用之如附圖31
    -6B 所示土地（占用面積為18平方公尺）返還原告，及應給
    付原告12,600元，暨自99年9月8日起至返還前項土地之日止
    ，按月給付原告210 元。(六)被告黃金田應將坐落系爭31-6
    地號土地上所占用之如附圖所示編號31-6A 所示之地上物即
    明里路51號房屋拆除，並將上開所占用之如附圖31-6A 所示
    土地（占用面積為81平方公尺）返還原告，及應給付原告56
    ,700元，暨自99年9月8日起至返還前項土地之日止，按月給
    付原告945 元。(七)被告沈進來應將坐落系爭31-3地號土地
    上所占用之如附圖所示編號31-3C 所示之地上物即明里路42
    號房屋拆除，並將上開所占用之如附圖31-3C 所示土地（占
    用面積為39平方公尺）返還原告，及應給付原告27,300元，
    暨自99年9月8日起至返還前項土地之日止，按月給付原告45
    5 元。(八)被告賴添發、賴添財、賴添登、賴義郎應將坐落
    系爭31-3地號土地上所占用之如附圖所示編號31-3A 所示之
    地上物即明里路46號房屋拆除，並將上開所占用之如附圖31
    -3A 所示土地（占用面積為81平方公尺）返還原告，及應給
    付原告56,700元，暨自99年9月8日起至返還前項土地之日止
    ，按月給付原告945 元。(九)被告黃雅筠應將坐落系爭31-4
    地號土地上所占用之如附圖所示編號31-4B 所示之地上物即
    明里路28號房屋拆除，並將上開所占用之如附圖31-4B 所示
    土地（占用面積為53平方公尺）返還原告，及應給付原告37
    ,100元，暨自99年9月8日起至返還前項土地之日止，按月給
    付原告618元。(十)願供擔保請准予宣告假執行。
二、被告袁建宏、沈進來、賴添登、黃雅筠經本院合法通知，既
    未到庭，亦未提出任何書狀為聲明或陳述；被告黃金盛、黃
    瑞良、黃金田、張蔡玉美、賴義郎、賴添財、賴添發對原告
    之上開主張並不爭執，惟以：先祖興建上開房屋時，不知系
    爭土地為何人所有，地主並未阻止；嗣其知悉原告乃系爭土
    地之所有權人，其有意向原告購買或承租系爭土地，但原告
    所提賣價過高，併要求連同房屋前之馬路土地亦需購買，並
    不合理，其願以公告地價向原告購買上開房屋所占用之土地
    等語置辯，並求為判決：原告之訴駁回。
三、原告主張被告袁建宏所有或具有事實上處分權(下僅稱所有)
    明里路29號房屋、被告張蔡玉美所有明里路31號房屋、被告
    賴義郎所有明里路44號房屋、被告黃金盛所有明里路57號房
    屋、被告黃瑞良所有明里路49號房屋、被告黃金田所有明里
    路51號房屋、被告沈進來所有明里路42號房屋、被告賴添發
    、賴添財、賴添登、賴義郎所共有明里路46號房屋及被告黃
    雅筠所有明里路28號房屋，分別無權占有原告所有系爭30-1
    、31-2、31-3、31-4、31-6地號土地如附圖30-1B、30-1A、
    31-3B、31-2A、31-6B、31-6A、31-3C、31-3A、31-4B 所示
    部分之土地，占用面積分別為46平方公尺、28平方公尺、49
    平方公尺、51平方公尺、18平方公尺、81平方公尺、39平方
    公尺、81平方公尺、53平方公尺等情，業據原告提出系爭30
    -1、31-2、31-3、31-4、31-6地號土地登記謄本為證，且經
    本院於99年11月10日會同台北縣瑞芳地政事務所測量人員前
    往勘驗，並請台北縣瑞芳地政事務所按原告及被告所共認之
    明里路29號、31號、44號、57號、49號、51號、42號、46號
    、28號房屋占用範圍繪製複丈成果圖送院，經測量結果確係
    占用原告所有系爭30-1、31-2、31-3、31-4、31-6地號土地
    如附圖30-1B、30-1A、31-3B、31-2A、31-6B、31-6A、31-3
    C、31-3A、31-4B 所示部分之土地，占用面積分別為46平方
    公尺、28平方公尺、49平方公尺、51平方公尺、18平方公尺
    、81平方公尺、39平方公尺、81平方公尺、53平方公尺，有
    本院99年11月10日勘驗筆錄、現場照片及台北縣瑞芳地政事
    務所99年12月10日北縣瑞地測字第0990010012號函附之複丈
    成果圖在卷可稽，被告對此亦不爭執，復據被告即當地里里
    長黃金盛於本院審理時陳稱：明里路28號房屋係黃坤欉所蓋
    ，嗣由黃雅筠繼承，明里路42號房屋係沈進來之父所蓋，嗣
    由沈進來繼承等語，原告上開主張自堪信實。
四、按「所有人對於無權占有或侵奪其所有物者，得請求返還之
    。對於妨害其所有權者，得請求除去之。」民法第767 條前
    段、中段定有明文。經查，系爭30-1、31-2、31-3、31-4、
    31-6地號土地為原告所有，又被告等所有明里路29號、31號
    、44號、57號、49號、51號、42號、46號、28號房屋占用原
    告所有前開地號土地如附圖所示30-1B、30-1A、31-3B、31-
    2A、31-6B、31-6A、31-3C、31-3A、31-4B 部分之土地，已
    如前述，雖被告等抗辯其先祖興建上開房屋時不知土地為何
    人所有、興建房屋時土地所有權人並未反對、其等願向原告
    購買上開房屋所坐落之基地等語，惟始終未能舉證證明其等
    有何占用系爭土地之正當權源，則被告等所有明里路29號、
    31號、44號、57號、49號、51號、42號、46號、28號房屋坐
    落占有原告所有系爭30-1、31-2、31-3、31-4、31-6地號土
    地，即構成無權占有。準此，原告本於上開法律規定，請求
    具有拆除權能之被告袁建宏拆除明里路29號房屋、被告張蔡
    玉美拆除明里路31號房屋、被告賴義郎拆除明里路44號房屋
    、被告黃金盛拆除明里路57號房屋、被告黃瑞良拆除明里路
    49號房屋、被告黃金田拆除明里路51號房屋、被告沈進來拆
    除明里路42號房屋、被告賴添發、賴添財、賴添登、賴義郎
    拆除明里路46號房屋、被告黃雅筠拆除明里路28號房屋，並
    將如附圖所示30-1B、30-1A、31-3B、31-2A、31-6B、31-6A
    、31-3C、31-3A、31-4B 部分之土地返還原告，洵屬正當，
    應予准許。
五、次按不當得利之受領人，除返還其所受之利益外，如本於該
    利益更有所取得，並應返還。但依其利益之性質或其他情形
    不能返還者，應償還其價額（民法第181 條）。所謂「依其
    利益之性質不能返還者」，係指原物之用益，如利用耕牛犁
    田，為受領人服勞務，均屬之；而「依其他情形不能返還者
    」，如原物業已毀損或滅失固屬之，如因法律之禁止規定而
    不能返還者，亦應包括在內，以資公允（最高法院85年度台
    上字第2970號判決可資參照），是無權占有他人土地者，應
    給付相當於租金之金額者，係因其受有原物用益之利益，而
    該利益依其性質無法返還，其利益之價額相當於租金之金額
    。本件被告等無權占有原告所有如附圖30-1B、30-1A、31-3
    B、31-2A、31-6B、31-6A、31-3C、31-3A、31-4B 所示之土
    地，已如前述，是原告所受之損害為無法使用原告所有如附
    圖30-1B、30-1A、31-3B、31-2A、31-6B、31-6A、31-3C 、
    31-3A、31-4B所示之土地，被告等所受利益為得就原告所有
    如附圖30-1B、30-1A、31-3B、31-2A、31-6B、31-6A、31-3
    C、31-3A、31-4B 所示之土地為使用收益，兩者均基於被告
    等無權占有原告所有如附圖30-1B、30-1A、31-3B、31-2A、
    31-6B、31-6A、31-3C、31-3A、31-4B 所示之土地之同一事
    實，故原告所受損害與被告等所得利益間具有直接因果關係
    ，應堪認定，從而原告依不當得利之法律關係請求被告等償
    還相當於租金之利益，為有理由。至計算相當於土地租金之
    不當得利金額，按城市地方房屋之租金，以不超過土地及其
    建築物申報總價年息百分之10為限，前開規定，於租用基地
    建築房屋準用之，土地法第97條第1項、第105條分別定有明
    文；而土地價額，依土地法施行法第25條規定，係指法定地
    價，所謂法定地價者，依土地法第148 條規定，係土地所有
    權人依土地法所申報之地價。系爭30-1、31-2、31-3、31-4
    、31-6地號土地在98年12月31日以前之申報地價為456元、9
    9年1月1日以後之申報地價為640元（均以公告地價570元、8
    00元之八成計算），此有土地登記謄本5件及公告地價表1件
    附卷供參。另土地法第97條第1項之所謂年息百分之10為限
    ，乃指租金之最高限額而言，並非必須照申報價額年息百分
    之10計算之，尚須斟酌基地之位置，工商繁榮程度、使用人
    利用基地之經濟價值、所受利益，彼等關係及社會感情等情
    事，以為決定（最高法院68年臺上字第371號判例意旨參照
    ）。參酌本院現場履勘時系爭30-1、31-2、31-3、31-4、31
    -6地號土地，地處偏遠，非處經濟繁榮地段，此業據本院勘
    驗屬實，並有現場照片在卷可查，故認原告得請求被告等給
    付之租金，以按系爭30-1、31-2、31-3、31-4、31-6地號土
    地申報地價年息3%計算為適當，則原告就如附圖30-1B、30-
    1A、31-3B、31-2A、31-6B、31-6A、31-3C、31-3A、31-4B
    部分土地自94年9月8日起至99年9月7止(即起訴前5年)，可
    向被告袁建宏請求相當於租金之不當得利為3,318元(其計算
    如下：(1)94年9月8日起至98年12月31日，共4年3月又23日部
    分：附圖30-1B所示土地46平方公尺×456元×3%×4年＋46
    平方公尺×456元×3%×3/12＋46平方公尺×456元×3%×23
    /3 65＝2,714元；(2)99年1月1日起至99年9月7日止，共8月
    又7日部分：46平方公尺×640元×3%×8/12＋46平方公尺×
    640元×7/365＝606元；(3)2,714元＋606元＝3,320元；以下
    小數點以下均4捨5入，且以下均依此類推，不再贅算)，及
    自99年9月8日起至返還系爭30-1B土地之日止，按月計算相
    當於租金之不當得利為74元（其計算如下：附圖30-1B所示
    土地46平方公尺×640元×3%×1/12，以下小數點以下均4捨
    5入，且以下均依此類推，不再贅算）；可向被告張蔡玉美
    請求相當於租金之不當得利為2,020元，及自99年9月8日起
    至返還系爭30-1A土地之日止，按月計算相當於租金之不當
    得利為45元；可向被告賴義郎請求相當於租金之不當得利為
    3,536元，及自99年9月8日起至返還系爭31-3B土地之日止，
    按月計算相當於租金之不當得利為78元；可向被告黃金盛請
    求相當於租金之不當得利為3,681元，及自99年9月8日起至
    返還系爭31-2A土地之日止，按月計算相當於租金之不當得
    利為82元；可向被告黃瑞良請求相當於租金之不當得利為1,
    300元，及自99年9月8日起至返還系爭31-6B土地之日止，按
    月計算相當於租金之不當得利為29元；可向被告黃金田請求
    相當於租金之不當得利為5,846元，及自99年9月8日起至返
    還系爭31-6A土地之日止，按月計算相當於租金之不當得利
    為130元；可向被告沈進來請求相當於租金之不當得利為2,8
    14元，及自99年9月8日起至返還系爭31-3C土地之日止，按
    月計算相當於租金之不當得利為62元；可向被告賴添發、賴
    添財、賴添登、賴義郎請求相當於租金之不當得利為5,846
    元，及自99年9月8日起至返還系爭31-3A土地之日止，按月
    計算相當於租金之不當得利為130元；可向被告黃雅筠請求
    相當於租金之不當得利為3,825元，及自99年9月8日起至返
    還系爭31-4B土地之日止，按月計算相當於租金之不當得利
    為85元，從而原告在此範圍內之主張，為有理由，應予照准
    ，逾越此範圍之主張，為無理由，應予駁回。
六、本件原告陳明願供擔保請准宣告假執行，於原告勝訴部分，
    核無不合，爰各酌定擔保金額准許之。至原告敗訴部分，其
    假執行之聲請已失所附麗，應予駁回。
七、第一審訴訟費用35,743元(含裁判費16,543元，及測量費用1
    9,200元)，本院依兩造訴訟勝、敗之比例，確定如主文第20
    項所示。
八、據上論結，原告之訴為一部有理由、一部無理由，依民事訴
    訟法第385條第1項前段、第79條、第85條第1項前段、第2項
    、第390條第2項，判決如主文。
中    華    民    國    100   年    4     月    26    日
                  民事庭法  官  徐世禎
以上正本係照原本作成。
對於本件判決如有不服，應於收受送達後20日內向本院提出上訴
書狀，敘述上訴之理由，上訴於臺灣高等法院，並按他造當事人
之人數附具繕本。如委任律師提起上訴者，應一併繳納上訴審裁
判費。
中    華    民    國    100   年    4     月    26    日
                        書記官  陸清敏